【裁判字號】    90,交上易,269
【裁判日期】    900306
【裁判案由】    公共危險等
【裁判全文】
臺灣高等法院臺南分院刑事判決             九十年度交上易字第二六九號    Ｃ
      上  訴  人
      即  被  告  乙  ○  ○
右上訴人因公共危險等案件，不服臺灣嘉義地方法院八十九年度交易字第二四五號中
華民國九十年一月十日第一審判決（起訴案號：臺灣嘉義地方法院檢察署八十九年度
偵字第四九六一、四九六六號），提起上訴，本院判決如左：
      主      文
上訴駁回。
      事      實
乙○○係營業計程車司機，為從事駕駛業務之人，曾於民國（下同）八十七年間犯偽
造文書罪，經臺灣嘉義地方法院判處有期徒刑四月確定，已於八十七年十二月十八日
易科罰金執行完畢，猶不知悔改。復基於概括之犯意，先於八十九年八月十三日下午
七時二十五分許，明知飲酒後不能安全駕駛動力交通工具，仍駕駛車牌ＰＣ─一一八
號計程車，沿嘉義市○○街由西往東方向行駛，途經該街一０九巷巷口時，因疏未注
意車前狀況，與徐陳金蘭所駕駛之車牌ＲＫ─０九四二號自小客車發生擦撞，致徐陳
金蘭之自小客車受損（人員未受傷）而報警處理，經警測試其吐氣所含之酒精濃度，
吐氣中酒精濃度測定值達每公升０‧七二毫克，即０‧七二ＭＧ／Ｌ），並經現場觀
察結果，發現其於測試及訊問過程有含糊不清、意識模糊，注意力無法集中及呆滯木
僵之情事，始得知上情。其又於翌（十四）日下午九時五十分許，明知其駕駛執照業
因前案經主管機關吊扣中，亦明知飲酒後不能安全駕駛動力交通工具（飲酒後吐氣所
含酒精成分超過每公升０‧二五毫克以上即不得駕），仍在酒醉程度下無照駕駛車牌
ＰＣ─一一八號計程車，沿嘉義市○○路由北往南方向行駛，途經該路六十七號前，
且應注意車前狀況，隨時採取必要之安全措施，以避免危險之發生，而依當時情形又
無不能注意之情事，詎竟疏未注意前方有甲○○在該路路邊同向前行，仍貿然前行，
致所駕駛之計程車右前輪輾過甲○○之右腳盤，使甲○○受有右腳盤腫脹之輕傷害，
甲○○旋報警處理，經警測試乙○○吐氣所含之酒精濃度，吐氣中酒精濃度測定值為
每公升０‧八九毫克，即０‧八九ＭＧ／Ｌ），並經觀察結果，發現其有昏睡叫喚不
醒之泥醉情事，始又得知上情。案經甲○○訴由嘉義市警察局第二分局報請臺灣嘉義
地方法院檢察署檢察官偵查起訴。
      理      由
一、上訴人即被告乙○○雖未在本院為任何陳述；惟據其在警訊及原審偵審中，均坦
    承有右揭酒後不能安全駕駛動力交通工具而駕駛計程車肇事之事實，僅辯稱因喝
    醉酒不知有壓傷告訴人甲○○之右腳盤之情事云云。經查被告自白喝醉酒仍駕駛
    計程車肇事之事實，不惟已迭據被害人徐陳金蘭及告訴人甲○○二人，分別在警
    訊中指述甚詳，其於肇事後兩次經警測試吐氣中酒精濃度測定值，分別為０‧七
    二ＭＧ／Ｌ及０‧八九ＭＧ／Ｌ，亦有各該酒精測試值表二份、測試觀察紀錄表
    二份，附於警卷足稽。按呼氣中酒精濃度每公升０‧五五毫克或血液中酒精濃度
    在０‧一一％以上，參考德國、美國之標準，肇事率為一般正常人之十倍，認為
    已達「不能安全駕駛」之標準，此有法務部於八十八年五月十日邀集交通部、行
    政院衛生署、內政部警政署、中央警察大學等單位相關人員召開之「研商訂定刑
    法第一百八十五條之三服用毒品、麻醉藥品、酒類或其他相類之物，不能安全駕
    駛交通工具之認定標準」會議結論足參，被告公共危險犯行事證已明。又被告如
    何為右揭駕車肇事致傷及告訴人甲○○之右腳盤之事實，亦據告訴人甲○○迭在
    警訊及原審中指訴不移，並有道路交通事故調查報告表二份、現場照片六張、及
    行政院衛生署嘉義醫院所出具之驗傷診斷書各一份，附於警卷為憑。按汽車行駛
    時，駕駛人應注意車前狀況，並隨時採取必要之安全措施；且汽車駕駛人飲酒後
    其吐氣所含酒精成分超過每公升０‧二五毫克以上者，不得駕車；道路交通安全
    規則第九十四條第三項、第一百一十四條第二款，分別定有明文。被告自承曾領
    有駕駛執照（現遭吊扣中），自應注意遵行各該交通安全規則，且當時又無不能
    注意之情事，乃竟疏未注意致撞傷告訴人甲○○，其過失之咎，亦委難辭卸。且
    其過失行為與告訴人甲○○之受傷間，亦具相當之因果關係。其過失傷害犯行，
    亦同堪認定，不容被告空言飾詞否認，均應依法予以論科。
二、查被告自承其係營業計程車司機，自屬從事駕駛業務之人，乃竟酒後駕車肇事傷
    及告訴人甲○○，核係犯刑法第一百八十五條之三之公共危險罪，及刑法第二百
    八十四條第二項前段之業務過失傷害罪。其先後兩次公共危險犯行，時間緊接，
    犯罪構成要件相同，顯係基於概括犯意反覆為之，應依連續犯規定以一罪論，並
    依法加重其刑。其曾有前開犯罪事實欄所載之犯罪前科，不惟已為其所自承，並
    有其刑案資料查註紀錄表及全國前案紀錄表各一份存卷可佐，其於有期徒刑執行
    完畢後五年內再犯本件二罪，均為累犯，業務過失傷害罪部分應依法加重其刑，
    公共危險罪部分應遞加重其刑。又其既自承駕駛執照經主管機關吊扣中，其無駕
    駛執照且酒醉駕車因而致告訴人甲○○受傷，就業務過失傷害部分，應依道路交
    通管理處罰條例第八十六條第一項規定遞加重其刑。其所犯上開二罪，犯意各別
    ，罪名互殊，應分論併罰。原審本於同上之見解，適用刑法第五十六條、第一百
    八十五條之三、第二百八十四條第二項前段、第四十七條、第四十一條，道路交
    通管理處罰條例第八十六條第一項，罰金罰鍰提高標準條例第一條前段、第二條
    ，並審酌被告之素行、犯罪之動機、目的、方法、過失程度、所生危害、及其犯
    後態度暨未與告訴人甲○○達成民事和解等一切情狀，就其所犯公共危險罪量處
    有期徒刑五月，另所犯業務過失傷害罪量處拘役五十日，並均諭知如易科罰金以
    三百元折算一日之標準，以示懲儆。復就檢察官移送併辦被告於八十九年十一月
    二十一日下午八時三十九分許，駕駛車牌ＰＣ─一一八號計程車，途經嘉義縣太
    保市○○路○段九二號前，為警臨檢測試其吐氣中酒精濃度測定值為０‧七九Ｍ
    Ｇ／Ｌ，另涉犯公共危險罪嫌部分（臺灣嘉義地方法院檢察署八十九年度偵字第
    六九０三號）。以被告起訴公共危險罪之犯罪時間，係八十九年八月十三日、同
    年月十四日，而併辦公共危險罪之犯罪時間，係八十九年十一月二十一日，二者
    相距三月有餘，時間並非緊接，難認有連續服用酒類不能安全駕駛動力交通工具
    而駕駛之概括犯意，而有裁判上一罪之連續犯關係，非起訴效力所及，無從併案
    審理，而予以退還由檢察官依法自行偵辦。經核認事用法並無不合，量刑亦稱妥
    適。被告具狀上訴意旨，以其不識被害人無從與之和解，且身罹重病，請求從輕
    處罰，指摘原判決量刑過重不當，為無理由，應予駁回。
三、被告經合法傳喚無正當理由不到庭，爰不待其陳述逕行判決。
四、據上論斷，應依刑事訴訟法第三百六十八條、第三百七十一條，判決如主文。
本案經檢察官林炎昇到庭執行職務。
中    華    民    國      九十      年      三      月      六          日
                                  臺灣高等法院臺南分院刑事第二庭
                                      審判長法官  游    明    仁
                                            法官  蘇    重    信
                                            法官  林    永    茂
右正本證明與原本無異。
不得上訴。
                                      法院書記官  楊    清    旺
中    華    民    國      九十      年      三      月     七           日
附錄法條：
刑法第一百八十五條之三：服用毒品、麻醉藥品、酒類或其他相類之物，不能安全駕
                        駛動力交通工具而駕駛者，處一年以下有期徒刑、拘役或
                        三萬元以下罰金。
刑法第二百八十四條第二項前段：從事業務之人，因業務上之過失傷害人者，處一年
                              以下有期徒刑、拘役或一千元以下罰金。


司法院資訊處製作；財團法人民間司法改革基金會備份。
